臺灣高等法院高雄分院刑事判決　　　　　　　　　　九十三年度上易字第一一六號
　　上　訴　人　臺灣屏東地方法院檢察署檢察官
　　被　　　告　乙○○
　　被　　　告　丙○○
右上訴人因被告違反著作權法案件，不服臺灣屏東地方法院九十二年度易字第三六五
號中華民國九十三年一月十九日第一審判決（起訴案號：臺灣屏東地方法院檢察署九
十一年度偵字第四一八六、六三六九、九十二年度偵續字第九十七號），提起上訴，
本院判決如左：
      主  文
原判決關於林祖勤部分撤銷。
林祖勤以明知為侵害著作權之物而意圖散布而持有之方法侵害他人之著作權，處有期
徒刑陸月，如易科罰金以參佰元折算壹日。扣案如附表（一）（二）之盜版光碟片沒
收。
其他上訴駁回。
      事  實
一、林祖勤明知內灌有歌名「心若鐵」、「你還好不好」等如附表一所列歌名「分手
    快樂」等歌曲之ＣＤ光碟唱片及如附表二所列影名「怪獸電力公司」等ＶＣＤ影
    音光碟片為甲○○及附表一所示滾石國際音樂股份有限公司（下稱滾石公司）等
    公司及如附表二所示美商迪士尼企業股份有限公司（下稱迪士尼公司）等公司享
    有著作權之著作物，且均為未經上開著作權人同意而重製之盜版品，竟仍於民國
    （以下同）九十一年四月間某日，在屏東市○○路瑞光夜市後方，以每片不詳價
    額購買後，而意圖散布而持有該批光碟片並裝箱藏放在該夜市後方之貨櫃內，準
    備伺機在該夜市擺攤販賣。嗣於九十一年四月十八日十九時十分許，僱用不知情
    之丙○○在上址瑞光夜市，正從貨櫃搬出上開盜版光碟片欲擺設準備開箱販售時
    ，為警當場查獲，並扣得內灌有「心若鐵」歌曲之秀蘭瑪雅專輯情未了ＣＤ光碟
    唱片五片、「你還好不好」歌曲之ＳＨＥ青春株式會社專輯ＣＤ光碟唱片十片、
    如附表一所列歌曲之梁靜茹我喜歡等ＣＤ光碟唱片三千七百六十四片及如附表二
    所列影名之怪獸電力公司等ＶＣＤ影音光碟片一千九百七十四片。
二、案經如附表二所示迪士尼公司等公司告訴及著作權人甲○○、如附表一所示著作
    權人滾石公司等公司及如附表二所示著作權人迪士尼公司等公司訴由屏東縣警察
    局內埔分局移送台灣屏東地方法院檢察署檢察官偵查起訴。
      理  由
甲、被告林祖勤有罪部分：
一、訊之被告林祖勤矢口否認右揭違反著作權法犯行，辯稱：那貨櫃內的光碟片不是
    我的，我也沒有僱用丙○○搬ＣＤ等光碟片出來擺攤賣，我沒有違反著作權法之
    行為云云。惟查：右揭犯罪事實，業據証人即共同被告丙○○於警訊時陳稱：該
    放ＣＤ的貨櫃倉庫是「大頭仔」所有，「大頭仔」就是林祖勤，我不知道ＣＤ是
    盜版的等語綦詳（見九十一年四月十八日警訊筆錄），且警方訊問丙○○時，經
    提示被告檔案全身之照片供丙○○指認證稱：林祖勤就是拿倉庫的鎖匙叫我去把
    ＣＤ及ＶＣＤ拿出來擺之人沒錯等語，有該訊問筆錄及照片二張在卷可稽；本院
    審理時証人即共同被告丙○○仍陳稱：是林祖勤叫我整理貨櫃，林祖勤我們以前
    叫他「大頭仔」等語（見九十三年四月十三日本院審判筆錄），而該盜版光碟是
    屬「大頭仔」所有，此已經証人即共同被告丙○○於警訊中陳明，是該放盜版光
    碟之貨櫃，應屬綽號「大頭仔」之被告林祖勤所有，應可認定。又該批光碟確是
    盜版光碟，復經告訴人甲○○代理人李世明、滾石公司等公司代理人張昌政、迪
    士尼公司等公司代理人財團法人電影及錄影著作保護基金會職員董崇明指訴明確
    ，並有如事實欄所示之物扣案及音樂著作授權合約書、證明書二份和上開「心若
    鐵」等歌曲上印有大旗唱片公司標籤之唱片封套三張及如附表一所列歌曲上印有
    告訴人滾石公司等標籤之唱片封套四十張在卷可稽，事証明確，被告林祖勤所辯
    係卸責之詞，不足採信，其犯行已堪認定。
二、被告林祖勤意圖販賣散布而持有盜版光碟，核其所為，係犯著作權法第九十三條
    第一項第二款、第八十七條第六款之明知為侵害著作權之物而意圖散布而持有罪
    。公訴人以被告林祖勤係販賣盜版光碟起訴，惟當時尚未擺攤即被查獲，尚未有
    販賣行為，僅能論以意圖散布而持有罪，起訴法條應予變更。又著作權法已經立
    法院修正，並經總統於九十二年七月九日公布施行，新修正之著作權法第九十三
    條第一項第三款之罪之刑度，與修正前之著作權法第九十三條第三款、第八十七
    條第二款之刑度相比較，修正後之法律處罰較輕（有拘役刑），依刑法第二條第
    一項從新從輕之規定，應適用有利於行為人之修正後之著作權法第九十三條第一
    項第二款之規定處罰，附此敘明。
三、原審不察，就被告林祖勤部分遽諭知無罪，尚有未洽，檢察官上訴指摘原判決此
    部分不當，為有理由，此部分自應予撤銷改判。審酌被告林祖勤未尊重他人之智
    慧財產權，意圖販賣而持有盜版光碟，其意圖販賣而持有之盜版光碟非少等一切
    情狀，爰量處有期徒刑六月，並諭知如易科罰金以三百元折算一日。扣案如附表
    一、二所示之物係被告林祖勤所有供犯罪所用之物，應依著作權法第九十八條規
    定宣告沒收。
乙、被告丙○○無罪部分：
一、公訴意旨略以：被告丙○○係位屏東市○○路瑞光夜市之清潔員，以每日新台幣
    （下同）四百至五百元之代價受僱於在該夜市擺放攤位之被告林祖勤，擔任光碟
    片搬運、擺攤及販售等工作，明知內灌有歌名「心若鐵」、「你還好不好」、如
    附表一所列歌名「分手快樂」等歌曲之ＣＤ光碟唱片及如附表二所列影名「怪獸
    電力公司」等ＶＣＤ影音光碟片為甲○○、如附表一所示滾石國際音樂股份有限
    公司（下稱滾石公司）等公司及如附表二所示美商迪士尼企業股份有限公司（下
    稱迪士尼公司）等公司享有著作權之著作物，且均為未經上開著作權人同意而重
    製之盜版品，竟於民國九十一年四月十八日某時起，在屏東市○○路瑞光夜市後
    方，以每片不詳價額，販賣及陳列上開侵害著作權之物。嗣於九十一年四月十八
    日十九時十分許，被告丙○○在上址正從貨櫃搬出上開盜版光碟片擺設販售時，
    為警當場查獲，因認被告丙○○涉有修正前著作權法第九十三條第三款明知為侵
    害著作權之物，以意圖散布而交付之方法侵害他人著作權罪嫌。
二、公訴人認被告丙○○涉有違反著作權法罪嫌，無非係以同在瑞光夜市擺攤位之秘
    密證人Ａ１之指述，及共同被告丙○○於警詢時供稱「是一名綽號叫『大頭仔』
    的人叫我將貨櫃中的ＣＤ拿出來，拉到瑞光市場內分為三個不同攤位擺放」等語
    ，並有查獲之貨櫃內之盜版ＣＤ、ＶＣＤ扣案可証等語，為其論據。
三、訊據被告丙○○否認有違反著作權法犯行，辯稱：只是在瑞光夜市擔任清潔工，
    我只是受僱擺放鐵架，沒有販賣盜版光碟，也不知是盜版光碟等語。經查：
（一）被告丙○○於九十一年四月十八日警詢中供稱：「是綽號『大頭仔』雇用我每
      天約四、五百元叫我從貨櫃中將光碟拉到瑞光夜市分三個不同攤位放置，只有
      今天雇用我」等語（見九十一年度偵字第六三六九號卷宗第卅五至卅六頁），
      於九十二年五月二十九日原審訊問時供稱：「我只是幫『大頭』整理貨櫃第一
      天而已，『大頭』以三百元雇用我，四、五百元那是擺攤位的錢，差不多查獲
      前一個月開始幫忙將光碟推出去擺，不知道擺放在誰的攤位」（見原審卷第三
      八頁）、於九十二年十月十三日原審訊問時又改稱「在內埔分局的陳述不實在
      ，因為緊張講錯話，一天四、五百元是在瑞光夜市洗廁所的錢」等語（見原審
      卷第一零六頁），以上被告丙○○之供詞，均只供稱是把光碟從貨櫃搬出要搬
      到攤位上擺，並未供承由其負責販賣（販賣需長時間看攤，被告丙○○是該市
      場清潔工，未負責長時間看攤），是充其量被告丙○○只是搬運盜版光碟，未
      可遽認被告丙○○共同販賣盜版光碟。又瑞光夜市之攤位分為固定攤位與臨時
      攤位，共同被告林祖勤屬於固定攤位，已擺攤一至二年，共租用六個彼此相連
      之攤位販賣衣物，該六個攤位除販賣衣物外並未販賣其他物品等情，業據證人
      即瑞光夜市管理委員會總幹事劉明正於原審審理中證述明確，被告丙○○於將
      上開盜版光碟自擺放於瑞光夜市旁之貨櫃屋取出之際，即為警查獲，尚難認被
      告丙○○有販賣盜版光碟。
（二）證人Ａ１於警詢時指稱「林祖勤在商展場有擺放光碟攤位，並雇人看守，與丙
      ○○為雇主關係，雇用丙○○負責擺攤及收攤，每日以攤位計算，每攤一百元
      ，共有五攤，瑞光夜市後面的貨櫃是林祖勤當倉庫用來存放光碟片用的」等語
      （見上開偵查卷第三三頁），證人李世明即告訴代理人於原審審理中證稱「我
      聽瑞光夜市的人說貨櫃有盜版光碟，我才通知警方去取締，我聽在夜市擺攤的
      人說貨櫃是林祖勤的，人家跟我說林祖勤坐輪椅，但我自己並沒有看過被告林
      祖勤在擺攤賣盜版光碟」等語（見九十三年一月十四日原審審判筆錄）。惟依
      據刑事訴訟法第一百五十九條第一項規定「被告以外之人於審判外之言詞或書
      面陳述，除法律有規定者外，不得作為證據。」其目的在保障被告之反對詰問
      權，則證人Ａ１既不符合組織犯罪條例第十二條及檢肅流氓條例中有關秘密證
      人筆錄可採為證據之情形，亦即其證詞無刑事訴訟法第一百五十九條之一至第
      一百五十九條之五及第二百零六條之例外可採用傳聞證據之情況，又證人李世
      明亦未目睹被告販賣盜版光碟，則證人Ａ１於警詢時所為之陳述及證人李世明
      之證詞均不得作為認定被告丙○○有罪之依據。
（三）本件為警查獲時，扣案盜版光碟片均放置於紙箱或木製長型盒中，甫由被告丙
      ○○自貨櫃中搬運至四輪手推車上堆放等情，有卷附現場照片二張在卷可稽（
      見偵查卷第五十三頁），被告丙○○是否確知其所搬運之紙箱及木製長型盒內
      係存放盜版光碟，已有可疑；又上開盜版光碟均係放置於紙箱及木製長型盒內
      ，尚未為陳列或販賣之行為，而被告丙○○為瑞光夜市之清潔工一節，業據證
      人劉明正證述綦詳，縱或受雇於他人搬運扣案盜版光碟，也只是搬運，其主觀
      上不能解為有共同販賣之意，無從以共同持有侵害著作權物相繩，而著作權法
      又無處罰搬運侵害著作權物之相關規定，依罪刑法定原則，被告丙○○之行為
      應屬不罰。至其雖曾坦承「差不多從查獲前一個月左右開始將光碟推出去擺」
      等語，惟此部分自白並無其他補強證據可資證明是否與事實相符，其搬運之光
      碟是否確知屬於侵害著作權之盜版品，尚未達於可供人觀覽選購之陳列行為，
      ，自尚不構成犯罪。
    綜上所述，被告丙○○為瑞光夜市之清潔工，其雖為警方查獲其自貨櫃中搬運盜
    版光碟，惟著作權法並無處罰搬運侵害著作權物之規定，並非由其負責看攤販賣
    （販賣需長時間看攤，被告丙○○是該市場清潔工，未負責長時間看攤），陳列
    及販賣侵害著作權物亦不罰及未遂行為，受僱搬運亦不能解為共同意圖販賣而持
    有，此外復查無其他確切証据証明被告丙○○有侵害著作權之情事，其犯罪尚屬
    不能證明。
四、原審以不能証明被告丙○○犯罪，此部分依法諭知無罪，核無不合，檢察官上訴
    指摘原判決此部分不當，為無理由，此部分應予駁回。
據上論結，應依刑事訴訟法第三百六十八條、第三百六十九條第一項前段、第三百六
十四條、第二百九十九條第一項前段、第三百條，著作權法第九十三條第一項第二款
、第八十七條第六款，第九十八條、刑法第十一條前段、第二條第一項、第四十一條
第一項，罰金罰鍰提高標準條例第二條，判決如主文。
本案經檢察官陳新慶到庭執行職務。
中    華    民    國      九十三      年      四      月     二十七     日
                              臺灣高等法院高雄分院刑事第六庭
                                  審判長法官  王憲義
                        法官  范惠瑩
                                        法官  張盛喜
右正本證明與原本無異。
不得上訴。
                                  法院書記官  楊茱宜
中    華    民    國      九十三      年      四      月    二十八      日
附錄條文：
著作權法第九十三條第三款：
有下列情形之一者，處二年以下有期徒刑，得併科新台幣十萬元以下罰金：
三  以第八十七條各款方法之一侵害他人之著作權者。
著作權法第八十七條：
有下列情形之一者，除本法另有規定外，視為侵害著作權或製版權︰
一  以侵害著作人名譽之方法利用其著作者。
二  明知為侵害著作權或製版權之物而散布或意圖散布而陳列或持有或意圖營利而交
    付者。
三  輸入未經著作財產權人或製版權人授權重製之重製物或製版物者。
四  未經著作財產權人同意而輸入著作原件或其重製物者。
五  明知係侵害電腦程式著作財產權之重製物而仍作為直接營利之使用者。
